【裁判字號】    99,重上,594
【裁判日期】    991025
【裁判案由】    侵權行為損害賠償
【裁判全文】
臺灣高等法院民事判決                 99年度重上字第594號
上  訴  人    丙○○
兼法定代理人  戊○○
上  訴  人    己○○
被 上訴 人    乙○○
              甲○○
              丁○○
              庚○○
              壬○○
              觀星台北社區管理委員會
上  一  人
法定代理人  辛○○
上列當事人間請求侵權行為損害賠償事件，上訴人對於中華民國
98年7月22日臺灣臺北地方法院97年度附民字第92號第一審刑事
附帶民事訴訟判決提起上訴，經本院刑事庭移送前來，本院判決
如下：
      主  文
上訴駁回。
第二審訴訟費用由上訴人負擔。
      理  由
一、上訴人起訴主張：被上訴人乙○○於民國94年間擔任觀星臺
    北社區（以下稱觀星社區）之總幹事與主任委員，被上訴人
    甲○○為文山清潔公司（以下稱文山公司）之負責人，被上
    訴人丁○○、庚○○、壬○○則為文山公司之受僱員工。被
    上訴人乙○○應注意維護觀星社區內公共設施之安全，被上
    訴人甲○○、丁○○、庚○○、壬○○應注意在社區沉砂池
    施工時，應於施工後將沉砂池孔蓋蓋上，並在清理沉砂池之
    施工過程中，維護施工區域之安全，竟均疏未注意，於94年
    5月25日，被上訴人甲○○、丁○○、庚○○、壬○○等4人
    至觀星社區沉砂池抽砂時，疏未將孔蓋確實歸位，而被上訴
    人乙○○亦未在場監督，或在沉砂池上對孔蓋加裝安全設備
    。後適年僅三歲之上訴人經過該處時，失足墜落，經搶救後
    仍呈植物人狀態之重傷害，被上訴人應負過失侵權行為責任
    。並請求(1)被上訴人應連帶給付上訴人丙○○新臺幣（下同
    ）49,419,877元及自起訴狀繕本送達之翌日起至清償日止，
    按年息百分之5 計算之利息；(2)被上訴人應連帶給付上訴人
    戊○○、己○○200 萬元及自起訴狀繕本送達之翌日起至清
    償日止，按年息百分之5 計算之利息。原法院因刑事訴訟諭
    知被上訴人乙○○、甲○○、丁○○、庚○○、壬○○無罪
    ，依刑事訴訟法第503條第1項前段規定，為上訴人敗訴之判
    決。上訴人不服提起上訴，並聲明：(1)原判決廢棄；(2)被上
    訴人應連帶給付上訴人丙○○49,419,877元及自起訴狀繕本
    送達之翌日起至清償日止，按年息百分之5計算之利息；(3)
    被上訴人應連帶給付上訴人戊○○、己○○200萬元及自起
    訴狀繕本送達之翌日起至清償日止，按年息百分之5計算之
    利息；(4)願供擔保請准宣告假執行。
二、本件未行言詞辯論，故未據被上訴人聲明及陳述。
三、按民事訴訟法第249條第2項規定：「原告之訴，依其所訴之
    事實，在法律上顯無理由者，法院得不經言詞辯論，逕以判
    決駁回之」。上開規定於第二審程序準用之（民事訴訟法第
    463 條規定參照）。是上訴人所訴之事實，在法律上顯無理
    由者，第二審法院自得依前揭規定不經言詞辯論逕以判決駁
    回上訴（司法院院解字第3264號解釋、最高法院42年度台上
    字第526 號判例參照）。又按34年12月26日修正前刑事訴訟
    法第507 條（即現行刑事訴訟法第503條）第1項規定：「刑
    事訴訟諭知無罪、免訴或不受理之判決者，應以判決駁回原
    告之訴。但經原告聲請時，應將附帶民事訴訟移送管轄法院
    之民事庭」。準此，必須係諭知「無罪、免訴或不受理判決
    之法院」，始能適用前開但書之規定，此徵諸同條項前段之
    規定，至為明顯；若諭知無罪、免訴或不受理判決之法院，
    因未據原告聲請，已以判決駁回原告之訴，經原告合法上訴
    ，則上訴審法院即應審核其上訴是否有理而為裁判，如審理
    結果，認上訴為有理由，固應依法改判，如認上訴為無理由
    ，亦即應為駁回上訴之判決，無再適用上開條項但書之餘地
    （最高法院29年附字第356號判例意旨參照）。
四、經查，本件上訴人戊○○告訴被上訴人涉犯過失傷害罪之刑
    事訴訟部分，經第一審臺灣臺北地方法院以97年度易字第17
    8號刑事判決諭知無罪，原審並依刑事訴訟法第503條第1 項
    前段之規定，以判決駁回上訴人對於被上訴人之本件民事損
    害賠償請求。上訴人對於前開民、刑兩部分之判決，均聲明
    不服，提起上訴，本院刑事庭經審理後，亦認其上訴為無理
    由，而以98年度上易字第2444號判決「上訴駁回」，是揆諸
    前開說明，本院刑事庭既認刑事上訴為無理由而駁回上訴，
    並非諭知「無罪、免訴或不受理判決之法院」，即無再適用
    刑事訴訟法第503條第1項但書之餘地，從而，本件上訴人所
    提起附帶民事訴訟之上訴，亦應由刑事庭逕為駁回上訴之判
    決。本院刑事庭雖誤將該附帶民事訴訟移送本院民事庭，然
    依前開說明，上訴人之上訴仍應逕予判決駁回，其在法律上
    顯無理由，爰不經言詞辯論，逕以判決駁回之。
五、據上論結，本件上訴顯無理由。依民事訴訟法第449條第1項
    、第463條、第249條第2項、第78條、第85條第1項前段，判
    決如主文。
中    華    民    國    99    年    10    月    25    日
                    民事第九庭
                        審判長法  官  張宗權
                              法  官  周玫芳
                              法  官  林曉芳
正本係照原本作成。
如不服本判決，應於收受送達後20日內向本院提出上訴書狀，其
未表明上訴理由者，應於提出上訴後20日內向本院補提理由書狀
（均須按他造當事人之人數附繕本）上訴時應提出委任律師或具
有律師資格之人之委任狀；委任有律師資格者，另應附具律師資
格證書及釋明委任人與受任人有民事訴訟法第466條之1第1項但
書或第2項（詳附註）所定關係之釋明文書影本。如委任律師提
起上訴者，應一併繳納上訴審裁判費。
中    華    民    國    99    年    10    月    25    日
                              書記官  鄭淑昀
附註：
民事訴訟法第466條之1（第1項、第2項）：
對於第二審判決上訴，上訴人應委任律師為訴訟代理人。但上訴
人或其他法定代理人具有律師資格者，不在此限。
上訴人之配偶、三親等內之血親、二親等內之姻親，或上訴人為
法人、中央或地方機關時，其所屬專任人員具有律師資格並經法
院認為適當者，亦得為第三審訴訟代理人。

司法院資訊處製作；財團法人民間司法改革基金會備份。
